【裁判字號】    97,中交簡上,89
【裁判日期】    970317
【裁判案由】    過失傷害
【裁判全文】
臺灣臺中地方法院刑事判決          97年度中交簡上字第89號
上  訴  人  臺灣臺中地方法院檢察署檢察官
被      告  丙○○
上列上訴人因被告過失傷害案件，不服本院臺中簡易庭九十六年
度中交簡字第三一九九號中華民國九十六年十二月十一日第一審
簡易判決（聲請案號：臺灣臺中地方法院檢察署九十六年度偵字
第一八四四六號），提起上訴，本院判決如下：
    主    文
原判決撤銷。
丙○○因過失傷害人，處拘役拾日，如易科罰金，以新臺幣壹
仟元折算壹日；減為拘役拾伍日，如易科罰金，以新臺幣壹仟元
折算壹日。
    犯罪事實
一、丙○○於民國九十五年十一月十日下午，駕駛車牌號碼ＯＹ
    －七六九七號自用小客車，沿臺中縣太平市○○路由北往南
    方向（即由一江橋往臺中縣大里市方向）行駛。於同日下午
    五時五分許，途經臺中縣太平市○○路與該路一四六三巷交
    岔路口時，本應注意汽車行經無號誌之交岔路口，應減速慢
    行，作隨時停車之準備，且應注意車前狀況，隨時採取必要
    之安全措施，而依當時天候晴、暮光、路面乾燥無缺陷、無
    障礙物、視距良好等情形，並無不能注意之特別情事，竟疏
    於注意而貿然駕車前行。適有甲○○騎乘車牌號碼ＴＱ三－
    三六七號輕機車，沿臺中縣太平市○○路由南往北方向（即
    由臺中縣大里市往一江橋方向）駛抵上開交岔路口，亦疏於
    注意車輛行至無號誌之交岔路口時，轉彎車應暫停讓直行車
    先行，且未注意車前狀況，隨時採取必要之安全措施，而未
    停讓直行之丙○○前揭自用小客車，即貿然左轉橫越對向車
    道，欲進入光興路一四六三巷繼續行駛。迨丙○○發現甲○
    ○自對向車道直接左轉時業已避煞不及，致丙○○所駕自用
    小客車左前保險桿與甲○○騎乘機車之右側發生碰撞，甲○
    ○因而人車倒地，並受有右脛骨骨折之傷害。丙○○於肇事
    後，在具有偵查犯罪權限之公務員發覺上開犯行前，於到場
    處理員警簡益祥詢問時自首犯罪，再於其後本案偵查、審理
    中到庭接受裁判。
二、案經甲○○訴由臺中縣警察局霧峰分局報請臺灣臺中地方法
    院檢察署檢察官偵查後，向本院臺中簡易庭聲請簡易判決處
    刑。
    理    由
一、上開犯罪事實，業據被告丙○○於警詢及偵審中坦承不諱，
    核與證人即告訴人甲○○於警詢時指證受撞成傷情節相互合
    致，並有道路交通事故現場圖及調查報告表各一份、肇事現
    場及車損照片八張、國軍臺中總醫院附設民眾診療服務處診
    斷證明書各一份附卷可稽。按汽車行經無號誌之交岔路口，
    應減速慢行，作隨時停車之準備；且汽車行駛時，駕駛人應
    注意車前狀況，隨時採取必要之安全措施，道路交通安全規
    則第九十三條第一項第二款、第九十四條第三項分別定有明
    文。被告駕駛自用小客車外出，本應遵循前揭交通安全規定
    ，於行經無號誌交岔路口時注意車前狀況，減速慢行，並隨
    時採取必要之安全措施及作停車準備，且依當時天候、路況
    、視距等情形，均無不能注意之特別情事，竟疏未注意而貿
    然前行，致與告訴人甲○○所騎輕機車發生碰撞，被告駕車
    行為已有過失。而本件車禍經送請臺灣省臺中縣區車輛行車
    事故鑑定委員會鑑定結果，亦認被告駕駛上開自用小客車行
    經無號誌交岔路口疏未注意車前狀況，未減速慢行，為肇事
    次因，有該會臺中縣區九六０００六案鑑定意見書一份在卷
    為憑，同於本院前揭認定，益足為證。雖告訴人駕駛輕機車
    行至無號誌交岔路口未注意車前狀況，左轉未讓直行車先行
    ，為本件車禍之肇事主因，此經臺灣省臺中縣區車輛行車事
    故鑑定委員會以前揭鑑定意見書詳予敘明。然被告既有上開
    交通過失情節可指，自不因告訴人對於本件車禍同為肇事因
    素，即可解免被告應負之過失傷害罪責。是以被告之前揭過
    失行為與告訴人受有身體傷害之結果間，仍具直接之因果關
    係。綜上所陳，本案事證已臻明確，被告犯行洵堪認定。
二、核被告丙○○因過失駕車行為致人受傷，所為係犯刑法第二
    百八十四條第一項前段之普通過失傷害罪。查被告肇事後，
    在具有偵查犯罪權限之公務員發覺上開普通過失傷害犯行前
    ，於到場處理之員警簡益祥詢問時，自首犯罪而接受裁判，
    此觀卷附臺中縣警察局道路交通事故肇事人自首情形紀錄表
    甚明。被告既已合於法定自首之要件，應依刑法第六十二條
    前段之規定減輕其刑。
三、原審判決予以論罪科刑，固非無見。惟查：被告係自首犯罪
    ，依刑法第六十二條前段之規定，屬得減輕其刑之法定事由
    ，已如前述；原審未能審酌被告因自首犯罪得予減輕刑責之
    事實即逕為論罪科刑，尚非允洽。檢察官上訴意旨係指摘原
    審判決量刑過輕，惟按量刑輕重，係屬事實審法院得依職權
    自由裁量之事項，茍已斟酌刑法第五十七條各款所列情狀而
    未逾越法定刑度，不得遽指為違法，最高法院七十二年台上
    字第六六九六號判例意旨可資參照。原審量刑既已審酌刑法
    第五十七條之各款情形，亦未逾越法定刑度，揆諸前揭判例
    意旨，自不能率指原審判決有何量刑過輕之處，檢察官執此
    理由據以上訴，已無足取。本件檢察官之上訴雖無理由，然
    原審判決既有上開可議之處，自屬無可維持，應由本院將原
    審判決予以撤銷改判。
四、爰審酌被告於犯罪後即已坦承犯行、迄今仍未就損害賠償部
    分與告訴人達成民事和解、被告在本件車禍之過失責任輕重
    、告訴人之交通違規行為係本件車禍肇事主因、告訴人所受
    傷勢之嚴重程度、被告之智識程度等一切情狀，量處如主文
    所示之刑，併諭知易科罰金之折算標準，以示懲儆。又被告
    上開犯罪時間在九十六年四月二十四日之前，且無中華民國
    九十六年罪犯減刑條例第三條第一項各款所列舉不予減刑之
    情形，已合於同條例所定之減刑要件，爰依同條例第二條第
    一項第三款之規定，減其刑期二分之一，併依同條例第九條
    之規定，諭知易科罰金之折算標準。
據上論斷，應依刑事訴訟法第四百五十五條之一第三項、第三百
六十九條第一項前段、第三百六十四條、第二百九十九條第一項
前段，刑法第二百八十四條第一項前段、第六十二條前段、第四
十一條第一項前段，刑法施行法第一條之一第一項、第二項前段
，中華民國九十六年罪犯減刑條例第二條第一項第三款、第七條
、第九條，判決如主文。
本案經檢察官乙○○到庭執行職務。
中    華    民    國    97    年    3     月    17    日
                  交通法庭  審判長法  官  陳如玲
                                  法  官  張清洲
                                  法  官  高文崇
上正本證明與原本無異。
本件不得上訴。
                                  書記官  林淑慧
中    華    民    國    97    年    3     月    17    日
附錄本案論罪科刑法條：
刑法第二百八十四條第一項：
因過失傷害人者，處六月以下有期徒刑、拘役或五百元以下罰金
，致重傷者，處一年以下有期徒刑、拘役或五百元以下罰金。


司法院資訊處製作；財團法人民間司法改革基金會備份。
